【裁判字號】    98,上訴,4798
【裁判日期】    990209
【裁判案由】    毀損
【裁判全文】
臺灣高等法院刑事判決                98年度上訴字第4798號
上  訴  人  臺灣士林地方法院檢察署檢察官
上  訴  人
即  被  告  丁○○
選任辯護人  商桓朧律師
            楊政雄律師
被      告  戊○○
選任辯護人  鍾周亮律師
上列上訴人因被告毀壞建築物等案件，不服臺灣士林地方法院98
年度訴字第83號，中華民國98年8 月19日第一審判決（起訴案號
：臺灣士林地方法院檢察署97年度偵字第1583號），提起上訴，
本院判決如下：
    主  文
原判決撤銷。
丁○○、戊○○共同犯如附表一所示各罪，各處如附表一所示之
刑。丁○○應執行有期徒刑貳年；戊○○應執行有期徒刑壹年陸
月。
    事  實
一、坐落臺北市○○區○○段1小段24-1地號土地（下簡稱24 -1
    地號土地）為戊○○、鄭錦鳳等人共有，同段24地號土地（
    下簡稱24地號土地）則為裴蔡娟、陳蔡麗等人共有，而門牌
    號碼臺北市○○區○○路4段258號、同段260號（下簡稱260
    號建物）、同段262號、同段266巷3號、同段266 巷7號等建
    物均坐落於24-1地號土地上，門牌號碼同段266巷1號建物（
    下簡稱266巷1號建物）則分別坐落前開2 筆土地，其中門牌
    號碼臺北市○○區○○路4段260號建物為庚○○、己○○共
    有，同段266巷1號建物則為丙○○、乙○○、甲○○共有（
    詳如附表2、3所示），茲因前開建物所有人長期主張有不定
    期租賃關係而占用前開24地號、24-1地號土地，其中24-1地
    號地主之戊○○、鄭錦鳳因欲與建商即翔馨建設股份有限公
    司（保證人為金陵建設股份有限公司，2 公司之負責人均為
    翁登財）在前開土地上合蓋建物，戊○○曾於民國（下同）
    94年間因偽造文書罪，經臺灣士林地方法院判處有期徒刑 6
    月，如易科罰金以銀元300元折算1 日，甫於95年10月2日易
    科罰金執行完畢，仍不思悔改，明知上開土地前所有權人與
    上開建物所有權人涉訟，擬取回上開土地，均敗訴確定，其
    與其他共有人亦曾起訴請求確認租賃關係不存在，亦敗訴確
    定，乃明知不可能以訴訟取回上開土地，排除占有，乃預見
    可能涉民、刑事責任下處理上開排除占有事宜，與不知情之
    土地共有人鄭錦鳳於95年12月30日、96年1 月19日起委託丁○○與前開建物共有人或使用人洽商合法解決搬遷拆除事宜
    。
二、丁○○明知附表1 所示之建物分別為乙○○、丙○○、甲○○共有以及庚○○、己○○共有，竟因多次與乙○○、庚○○等共有人洽商搬遷拆除建物未果，為求能達成前開建物拆
    遷之目的，以早日獲得地主戊○○等人同意給付之前開建物
    拆遷費預算新臺幣（下同）3 千6 百萬元（扣除實際給付費
    用外其餘歸丁○○取得）以及事成後獲得建商、地主間有關
    前開土地買賣價額百分之1 之佣金，竟分別基於毀壞他人建
    築物之犯意，而戊○○雖非自始有毀損他人建物之直接故意
    ，惟因急於達到合建目的，主觀認為若丁○○以毀損他人建
    物亦不違背其本意之情況下，二人即有犯意之聯絡，先後為
    下列犯行：
  (一)於96年4 月29日日間，聘僱不知情之真實姓名年籍不詳之拆
    除工人，以不詳方式，著手毀壞當時由丙○○之妻簡美麗借
    予白麗雲居住之266 巷1 號建物之廚房屋頂及部分牆壁（約
    寬66公分），嗣因不詳原因而中止，以致未得逞。
  (二)又另行起意，於96年8 月1 日上午11時許，聘僱不知情之徐
    叔杰、劉頂立（2 人均另為不起訴處分）駕駛怪手及維持現
    場秩序、指示拆除工程，毀壞庚○○、己○○共有之260 號
    建物之主要結構，只餘部分廚房之一面牆壁及殘留屋頂，業
    已完全喪失房屋應有之效用及功能。
  (三)復另行起意，於96年8月3日下午3 時許，聘僱不知情之徐叔
    杰、劉頂立（另為不起訴處分）駕駛怪手及維持現場秩序、
    指示拆除工程，毀壞丙○○、乙○○及甲○○共有之266 巷
    1 號建物，完全喪失房屋應有之效用及功能。
  (四)嗣於96年8月1日、8月3日，庚○○接獲鄰居通報趕往現場查
    看並報警處理，當場查獲徐叔杰、劉頂立等人循線查獲上情
    。
三、案經乙○○、丙○○、甲○○及庚○○訴由臺北市政府警察
    局士林分局報告臺灣士林地方法院檢察署檢察官偵查起訴。
    理  由
壹、程序方面
一、按被告以外之人於審判外之言詞或書面陳述，除法律有規定
    者外，不得作為證據，為刑事訴訟法第159條第1項所明文規
    定。查本案告訴人等及證人毋寶珠於偵查中檢察事務官所為
    之證述，核屬傳聞證據，而被告丁○○之選任辯護人已就上
    開供述之證據能力，提出爭執，且本案告訴人等及證人毋寶
    珠均未檢察官告知具結之義務及偽證之處罰後具結而陳述，
    依上開規定，自不具證據能力。
二、次按證人有數人者，應分別訊問之，固為刑事訴訟法第 184
    條第1 項前段，惟查被告戊○○為本案共同被告，其於原審
    以證人身分為被告丁○○作證時，當時除被告丁○○外，並
    無其他人在場，依上開規定，自無分別隔離訊問之必要，則
    被告戊○○上開證述自具證據能力。
三、再按除顯有不可信之情況外，公務員職務上製作之紀錄文書
    、證明文書，亦得為證據，為刑事訴訟法第159條之4第1 款
    所明文規定。查本案檢察事務官督同書記官於  年  月  日
    所製作之勘驗筆錄（97年度偵字第1583號偵查卷(二)第265 頁
    ），核屬公務員職務上所製作之紀錄文書，依上開規定，自
    具證據能力。
四、末按被告以外之人於審判外之言詞或書面陳述，除法律有規
    定者外，不得作為證據。被告以外之人於偵查中向檢察官所
    為之陳述，除顯有不可信之情況者外，得為證據。公務員職
    務上製作之紀錄文書、證明文書，除顯有不可信之情況外，
    亦得為證據。又按被告以外之人於審判外之陳述，雖不符刑
    事訴訟法第159條之1至第159條之4之規定，而經當事人於審
    判程序同意作為證據，法院審酌該言詞陳述或書面陳述作成
    時之情況，認為適當者，亦得為證據；當事人、代理人或辯
    護人於法院調查證據時，知有刑事訴訟法第159條第1項不得
    為證據之情形，而未於言詞辯論終結前聲明異議者，視為有
    前項之同意，刑事訴訟法第159條之1、第159條之5 第1項、
    第2 項分別定有明文。經查，本院相關之供述（告訴人等及
    證人毋寶珠於偵查中之陳述除外）或非供述證據（除上開檢
    察事務官督同書記官所製作之勘驗筆錄外），並無顯不可信
    之情況，檢察官、被告2 人及渠等選任辯護人於準備程序中
    對本案之供述、非供述證據均表示無意見而同意作為證據（
    本院卷第80頁正面），本院審酌各該證據作成之狀況，亦認
    為適當，依前揭規定，本案相關之供述、非供述證據，均有
    證據能力。
貳、實體方面
子、被告丁○○部分：
一、訊據被告丁○○固坦承受24-1地號土地地主戊○○、鄭錦鳳
    以及24地號土地地主之委託處理坐落前開土地上之建物搬遷
    拆除事宜，但否認有何毀壞260號及266巷1 號建物之犯行，
    並辯稱：均係與前開土地上之建物所有人或使用人達成和解
    同意搬遷拆除後甫僱工進行拆除，其中於96年7 月12日拆除
    同段258號上立汽車行時，有過失毀損260號建物旁之圍牆，
    業已僱工回復原狀，至於260號、266巷1 號建物遭拆除時均
    未在場，僱工進行拆除時均有指明拆除之門牌號碼，其中有
    聘僱謝碧宗、胡聖鑫（又名胡宸賓、綽號「阿賓」）」進行
    拆除，謝碧宗有無拆除錯誤，並不知情。96年1 月至97年間
    ，我有常跟戊○○聯絡，我也有報告詳細的事情，戊○○說
    我沒有跟她報告是不實的，是她要將責任推給我。請求傳證
    人證明我只是仲介而已，不是既得利益者，我只是分配應有
    的仲介費。戊○○說我有在律師事務所講我接受翔馨建設及
    余經理指示去拆的，不是事實，我沒有講那些話。告訴人說
    我都不去找她，是錯的，我找很多人及里長及律師去溝通，
    但連對方律師都說無法溝通。庚○○說我有去她家是不對的
    ，因我不知她家在哪裡云云；被告選任辯護人則以：原判決
    認被告丁○○受戊○○委託高達三千多萬的利益，所以有動
    機。但戊○○所委託的人不是只有被告丁○○一人。證人白
    麗雲等並無見到是何人拆屋，如何指認是被告丁○○拆。原
    判決認定事實與卷證資料不符。系爭266巷1號拆除行為連告
    訴人都沒看到被告丁○○拆除，原判決以被告丁○○有獲得
    巨額利益所以有拆除動機。案外人胡聖鑫已拿一千多萬，被
    告僅拿137萬，被告丁○○不可能僅為137萬而違法拆除云云
    置辯。
二、惟查：
  (一)據證人即266巷1號建物之實際使用人白麗雲於偵查時證稱：
    「96年農曆年間，被告丁○○曾告知我們違法占用土地，要
    我們搬遷，我請他去找屋主簡美麗談，之後陸陸續續又找人
    來叫我們搬遷，96年4月29日就僱工將房屋屋頂挖了1個洞，
    之後我們就搬走了，我於96年5 月12日回到現場拍照時」（
    前揭偵查卷(二)第222、223頁）等語明確。復於原審審理時證
    稱：「96年過年期間有一些小混混，一天到晚來家裡按電鈴
    說我們佔用別人的地，其中丁○○來了3、4次，有交付名片
    給我並說我們占用別人土地，要在過年前搬走，我告訴他是
    同學借住的，我有提供96年4 月9 日之錄影翻拍照片及96年
    4月21日、5月12日現場照片可供比對，之後於96年4、5月間
    我們就搬走，在我全部搬走之前，建物的廚房抽油煙機及瓦
    斯爐上方之屋頂及接連牆壁部分於96年4 月29日被挖了一個
    大洞約寬66公分，屋頂塌下來，看起來是怪手挖的，被破壞
    的時候我沒有在場，我是當天回家才看到，被拆當時266巷3
    號建物尚未拆除，與266巷3號建物之共同壁係在266巷1號建
    物2 樓閣樓及出入大門處之牆壁，而非在廚房之牆壁，和我
    廚房相鄰之建物（即檳榔攤）係在96年4 月初遭拆除時，26
    6巷1號建物未受損，96年5 月12日我有回到現場，怪手及司
    機都在場，當時266巷1 號建物之客廳、其他房間及2樓閣樓
    均未被破壞，建物之大門旁圍有鐵片，我在96年4 月20日有
    收到小混混拿來的25萬元現金充當緊急搬遷費，要我1 星期
    內搬遷，但我未同意可拆除建物，因非建物所有人」（原審
    卷(二)第120頁至第133 頁）等語明確，前後2次證述內容均屬
    一致，亦與其所提供之96年4月9日錄影翻拍照片（內有被告
    丁○○及證人之夫）、96年4月21日、5月12日之現場照片及
    當庭繪製之現場圖相符（同上卷第210-212、232-236頁、原
    審卷(二)第169-170 頁），另與被告丁○○所庭呈之現場圖上
    文字記載「給付轉租戶白小姐30萬元」大致相符（原法院審
    訴卷），堪以信實。
  (二)另質之證人即266巷1號建物共有人之一丙○○之妻簡美麗於
    偵查中證稱：「我人不在臺灣，故將建物借予白麗雲居住，
    96年過年期間，被告丁○○有跟我聯絡，96年4 月29日當天
    ，丁○○找其他在那邊的人簽讓渡書，有人去報警，警察離
    開後，下午5時許，丁○○就叫人將266巷1 號建物屋頂挖個
    洞，96年5 月12日在到現場時，發現一臺推土機在現場，即
    由白麗雲拍照」（前揭偵查卷(二)第223、224頁）等語明確，
    核與證人白麗雲所述亦屬相合。
  (三)再參以被告丁○○自承確曾與白麗雲、簡美麗等人洽商，亦
    委託案外人胡聖鑫處理，胡聖鑫於96年4 月15日請款30萬元
    等語，可證被告丁○○確有積極處理266巷1號建物搬遷拆除
    事宜之動機及行為，然被告丁○○乃受託處理者，若非經其
    同意及指示，焉有人會自動為其處理地上建物拆除事宜之理
    。復佐以被告丁○○自承有拆除262 號建物（即檳榔攤部分
    ）之建物，然觀之被告戊○○庭呈被告丁○○與262 號建物
    所有人陳柏穎之和解協議書上明確記載「262 號建物係於96
    年4月9日下午遭被告丁○○在未告知下，強制搗毀方式全部
    拆除毀壞，而遭陳柏穎報警，雙方於96年4 月13日達成和解
    ，同意賠償160萬元並同意撤回相關告訴」（原審卷(二)第189
    頁）等情，可證與266巷1號建物相鄰之262號建物甫於96年4
    月9 日遭被告丁○○違法拆除毀壞無訛，因此，被告丁○○
    辯稱其僅僱工於96年5月12日、96年6月中旬、96年8月3日、
    96年10月2日，前往現場4次拆除建物，當場均經建物共有人
    或使用人同意始拆除云云，顯與事實不符，益徵證人白麗雲
    、簡美麗前開證述較為可採。另輔以證人白麗雲證稱262 號
    建物拆除時，266巷1號建物並無任何損壞，266巷3號建物當
    時亦未拆除（實際拆除時間為96年8月3日），復為被告丁○○亦坦承係於96年8月3 日甫拆除266巷3號建物，因此，266
    巷1號建物之屋頂不可能因26 6巷3號建物拆除時，因共同壁
    關係以致屋頂塌陷。另由現場照片觀之，266巷1號建物屋頂
    確係因遭機具以外力方式挖損無疑，當無因證人白麗雲搬遷
    之故屋頂自行塌陷之可能，從而，被告丁○○前開辯稱均無
    足採信，266巷1號建物屋頂確係由被告丁○○故意毀壞無訛
    。
  (四)另稽之被告戊○○與被告丁○○96年3 月22日所簽立之同意
    書（同上卷(二)第187-188頁），其中編列拆除262號建物之預
    算為300萬元，被告丁○○實際支付予262號建物所有人陳柏
    穎之費用為160 萬元，已見前述，復徵之被告丁○○庭呈之
    前開現場圖上記載另支付檳榔攤使用人80萬元，則被告丁○○實際上僅支付240 萬元，卻可向被告戊○○等地主及建商
    處取得300萬元之利益。再由依前開同意書編列266巷1 號建
    物之預算600 萬元，而被告丁○○僅實際支付30萬元或25萬
    元作為證人白麗雲之搬遷費及斡旋人費用，又地上排除費用
    高達1 千萬元，足資推論被告丁○○與地上建物所有人或使
    用人洽商未果時，為早日取得前開利益，自有毀壞地上建物
    之動機至為灼然。雖被告丁○○辯稱：266巷1號建物所有人
    未依法繳納地租，然此乃建物所占用基地之地主得否依法終
    止兩造間土地不定期租賃契約之依據，仍應依法定程序終止
    契約後，甫有訴請建物所有人拆屋還地之合法權利，而非因
    建物所有人有違約未納租金即可任意拆除建物之理，是以，
    被告丁○○此部分抗辯亦委無足採。
  (五)查證人庚○○於原審審理時亦證稱：「96年1 月丁○○和一
    位職員及我和我先生在中山北路五段麥當勞地下室談拆屋還
    地的事情，丁○○都有拿戊○○的授權書給我看，麥當勞這
    次也沒有談成，之後於96年3 月28日在建物門口就有以地主
    名義張貼之公告，96年8月1日早上11點多，我的鄰居毋寶珠
    打電話跟我說，260 號建物被鏟掉了，我就坐計程車趕到現
    場，到現場的時候我的房子只剩下一部分的廚房，我到場時
    怪手司機還在場，260 號建物共計約43.3坪，房子約20幾坪
    ，樓下有5間房間及1個客廳，樓上1 間房間，四周都有圍牆
    ，96年7 月12日曾遭拆除圍牆，當時建物房間、客廳、廚房
    均未受損，96年8月1日只剩下廚房一半沒有被破壞之外，其
    餘的客廳、房間都已經被鏟平」（原審卷(二)第136頁至第146
    頁）等語，並有公告、現場照片、受損清單等證據資料（臺
    灣士林地方法院檢察署96年度他字第2926號卷第22、28、31
    、36-39頁）可資佐證。
  (六)此外，證人即260 號建物房客吳嘉峰於原審證稱：「我自95
    年的暑假到96年8月底承租260號建物房間，該建物係於是96
    年8月1日被拆除，因為當天早上8 點多我一樣到學校去，到
    了早上11點多，房東庚○○聯絡我趕快回租屋處，因為房子
    已經被拆掉，我回去後發現租屋處已經被剷平，房東在那邊
    等我，我們就在那裡討論後續的事情，當天我外出除了隨身
    包包、身上的衣服、鞋子、摩托車外，其餘個人財產都放在
    屋內，裡面有我的電腦、個人的衣物、唸書的資料、書本等
    ，回去時房屋已經都被剷平，上面都是磚瓦，我沒有辦法靠
    近，在此之前曾聽房客郭聿羚提過有人來看房子，後來96年
    3 月28日房子大門上就被貼了房子要被收回的公告，請居住
    在內的人搬遷，後來四月我返鄉回來，隔壁262 號的檳榔攤
    就已經被整個剷平，96年5、6月間又發生有幾名男子過來表
    明與地主有關要進入看房子，並要我們趕緊搬遷，這次我有
    在場，96年6、7月間258 號車行也被拆除，車行跟我們隔一
    個圍牆也被拆掉，導致我的房間暴露在外，96年8月1日我回
    去時從正面看是已經全部剷平，因為磚瓦堆在地面上高聳起
    來我沒有辦法看到後面的情況，我也沒有到後面去所以我不
    知道廚房的狀況」等語（原審卷(二)第10頁至第20頁）明確，
    並有當庭繪製現場圖在卷可參（原審卷(二)第59頁）可證，又
    證人即房客姚藝真於原審亦證稱：「我約自96年2 月間向庚○○承租260 號建物內房間，96年8月1日我早上出門還好好
    的，結果我晚上7、8點下班回家的時候房子就不見了，我還
    以為走錯路，房子被拆掉變成平地，只見一片廢墟，我打電
    話給傅小姐我才知道房子被拆了，當天出門時我除了身上穿
    的以外，其他東西都在房子裡面，之前我有看到一張限期搬
    走的公告，上立汽車行比我們早拆掉，後來我們又蓋起圍牆
    ，96年8月1日圍牆也被拆掉」（原審卷(二)第23頁至第28頁）
    等語明確，並有當庭繪製之現場圖（原審卷(二)第60-61 頁）
    在卷可參，交互參酌證人庚○○、毋寶珠、吳嘉峰、姚藝真
    之證述可證260 號建物確於96年8月1日上午11時許，遭以怪
    手等重型機具毀壞房屋之客廳、房間、三面以上牆壁等主要
    結構，僅餘部分廚房牆壁及屋頂甚明。
  (七)而考之證人即現場駕駛怪手拆除建物之工人徐叔杰於原審證
    稱：「係受劉頂立指派至現場，拆除前一天都有到現場查看
    ，當場都有看到丁○○跟我說隔天要拆除的範圍，劉頂立不
    在場，但有告知丁○○會在場等候，隔天上午到場時，現場
    只有劉頂立在場維持秩序，劉頂立亦知悉施工範圍，拆除時
    亦在現場與劉頂立溝通拆除範圍，第二次到現場是96年8月3
    日當時260 號建物已經被拆除了」（原審卷第(二)第31頁至第
    41頁）等語，並繪製現場圖（同上卷(二)第62頁），證人劉頂
    立亦於原審審理時證稱：「我受丁○○聘僱到現場拆過3 次
    建物，每次都只拆1 天，在拆的當天丁○○有帶我去看，第
    一次是拆轉角的貨運行，第二次拆賣汽車的來我也有問丁○○，他說處理好了，第三次轉角那間二樓那個差了10萬塊，
    他說停止不能拆，他說差10萬塊，我就打電話叫丁○○趕快
    帶錢來，丁○○帶錢來就處理好了，十點多就拆了，第2 次
    拆汽車修理場是找徐叔杰進行拆除，拆除範圍可能是丁○○
    先告訴我，我再告訴徐叔杰，他不小心拆到隔壁的圍牆，第
    3 次要拆除之範圍也是丁○○告訴我的，在前一天丁○○有
    電話告知說後面的房子有講好，要拆3 戶，有告訴我門牌號
    碼幾號，分別是轉角1戶（即266巷7 號許合繼承人許宗城使
    用）、停車場（上立汽車行承租使用）及停車場旁邊1 戶（
    即266巷3號李陳免繼承人使用），當時告知拆除範圍時丁○○手上有拿現場圖，但是沒有拿給我，第3次拆除時（96 年
    8月3日）下午4時許有去警局製作筆錄，當時260號建物好像
    全部倒了，我不認識謝碧宗等語，並有繪製之現場圖在卷可
    按（同上卷(二)第63頁），核與96年8月3日現場司機所提出之
    聯絡人「張先生」聯絡電話與被告丁○○相同，被告丁○○
    亦於96年8月4日經警聯繫到場製作筆錄等證據資料（前揭他
    字卷第28、30頁）相符，可徵被告丁○○於案發當時確實有
    聘僱拆除工人劉頂立、徐叔杰等人多次到場進行建物拆除工
    程，並指揮拆除之範圍無訛。甚而證人謝碧宗於原審同證稱
    ：「96年10月2日、5日至現場清理廢棄物時，亦係受被告丁○○聘僱，其餘期間均未曾到過現場」等語（原審卷(二)第56
    、57頁）明確，易言之，本件案發後被告丁○○持續聘僱工
    人到場處理拆除建物後之廢棄物事宜。
  (八)另證人即承租260 號建物之房客郭聿羚亦於偵查中證稱：「
    我於95年8月1日承租到96年6月29日左右，因為96年3月間有
    3 名男子說受地主委託要來看房子，之後又在房子外面貼96
    年3月28日公告說是違章建築，限我們3天內搬遷，所以我在
    96 年6月29日搬走」（前揭偵查卷(二)第227頁至第229頁）等
    語，以及前揭證人白麗雲、簡美麗等人前開證述及被告丁○○、戊○○提出之淨空搬離同意書、切結書、和解協議書、
    協議書、支票、合建契約書、同意書、和解契約書、土地租
    賃終止契約書等資料（前揭偵查卷(一)第263 頁、原審卷(一)第
    148-158頁、卷(二)第183-218頁），可證被告丁○○於案發前
    即多次與坐落24-1地號、24地號土地上之建物所有人或使用
    人（包含260 號建物）洽商搬遷拆除事宜，更於案發前後僱
    工至現場進行多次拆除事宜，甚而於案發後現場堆滿建築廢
    棄物，自行僱工前往現場清除廢棄物等情，足認係24地號、
    24-1地號土地上之建物拆遷事宜均由被告丁○○全部負責，
    260 號建物當由被告丁○○僱工拆除無訛，並無其他人介入
    案發地點建物拆除搬遷之可能，雖被告丁○○一再辯稱係因
    遭環保局開立勸導單甫僱工前往清理云云，然依臺北市政府
    環境保護局98年6月29日以北市環稽字第09831097200號函及
    附件（原審卷(一)第272-273頁），可證96年7月12日起至96年
    10月31日止，該局均未對本案24-1地號、24地號土地開立任
    何勸導單，直至96年11月30日方以函文郵寄前開土地地主勸
    請清理，亦非郵寄予被告丁○○，而被告丁○○所提出之勸
    導單開立時間為96年12月17日（前揭偵查卷(二)第140 頁），
    此與被告丁○○於96年10月2日、5日聘請謝碧宗等人到場清
    理廢棄物一節均無關聯，足證被告丁○○乃本於受地主委託
    處理拆遷事宜，故於拆除後自行僱工至現場清理廢棄物無訛
    。復衡之被告丁○○供承：受戊○○等地主委託與庚○○夫
    妻洽談時，願意給付700多萬元和解金，但庚○○堅持要3千
    5百萬元，後來又加至 4千5百萬元，甚至遞增至1億4千萬元
    等語，可證因告訴人庚○○一再拒絕被告丁○○所提出之和
    解金額，甚至要求高於其他建物所有人之賠償金額數十倍，
    亦明顯與市價顯不相當之和解金，以致被告丁○○無法以洽
    商和解之方式和平解決260 號建物之搬遷拆除事宜，為達其
    獲取拆除以及買賣土地佣金之目的，已見前述，被告丁○○
    當有毀壞260號建物之動機。至被告丁○○一再辯稱：96年7
    月12日過失毀損260 號建物之圍牆後，有委請鄭錦鳳之堂弟
    鄭淼肚回復原狀，甚至砌高圍牆高度至1.8 公尺，另有委任
    胡聖鑫、謝碧宗介入處理云云，然依前開證人所述只有在96
    年4月、5月階段曾見過胡聖鑫到場進行斡旋，以及96年10月
    2日、5日謝碧宗曾到場清理廢棄物之實，而其等均係被告丁○○聘僱到場者，自無可能逾越被告丁○○之授權範圍，未
    經被告丁○○指示或授權即任意拆除260 號建物之理，再者
    ，縱有被告丁○○曾委請鄭淼肚回復260 號建物圍牆之情，
    此固經證人鄭錦鳳、鄭淼肚證述明確，但因被告丁○○持續
    與證人庚○○洽商中，遲至96年8月1日因無協商可能，乃決
    定僱工違法拆除，甚為明顯，被告丁○○此部分辯解除無證
    據證明外亦與常情顯然有違，不足採信。
  (九)輔以證人庚○○所提出96年7月12日、96年8月1日、96年8月
    3日在現場照片，可知在現場執行拆除之怪手外觀均係同一
    ，而證人庚○○亦一再指稱96年8月1日到場時怪手仍在場，
    與96年7 月12日、96年8月3日駕駛怪手執行拆除之司機徐叔
    杰係屬同一人，雖證人徐叔杰、劉頂立均證稱僅曾於96年 7
    月12日、96年8月3日到場執行拆除，未於96年8月1日到場拆
    除260號建物，亦未於96年8月3日拆除260號建物殘存除房屋
    頂云云，然此部分業經證人庚○○指訴歷歷，另徵之96 年8
    月3日證人徐叔杰亦有駕駛怪手拆除260號建物殘存之廚房部
    分屋頂及牆壁，此經證人庚○○、吳嘉峰指證綦詳，並有現
    場照片1 幀在卷可稽（前揭他字卷第2926號卷第30頁），益
    證260 號建物應係徐叔杰拆除無誤，否則何需於96年8月3日
    繼續進行拆除260 號建物之殘存廚房及牆壁，是以，證人徐
    叔杰、劉頂立關於此部分之證述顯係迴護被告丁○○所為與
    事實相違之證述均不可採，而證人徐叔杰係由被告丁○○及
    證人劉頂立輾轉聘僱者，其所負責拆除之範圍亦係經被告丁○○指示，由證人劉頂立在場監督及維持現場秩序，已見前
    述，則被告丁○○聘僱不知情之證人徐叔杰、劉頂立於96年
    8月1日上午11時許毀壞260 號建物之主要結構一情，應堪認
    定。
  (十)第查，證人庚○○於原審審理時證稱：「96年8月3日早上10
    點多到下午4 時許至後港派出所報案止，均在現場觀看，我
    親眼看到怪手司機徐叔杰用怪手鏟我家的廚房，當天下午 3
    點多我親眼看到怪手司機徐叔杰把266巷1號的房子全部剷平
    ，我看照片發現當時3號和5號的房子已經不在了」等語（原
    審卷(二)第136頁至第146頁）明確，又觀之266巷1號建物（照
    片樹後方建物）於96年8月1日260 號建物遭拆除時仍然存在
    ，此有現場照片可稽（前揭他字卷第31頁），證人即266巷1
    號建物共有人之一甲○○於警詢時亦證稱：「96年8月3日下
    午3 時許經親友通知到現場，看見怪手司機徐叔杰操作怪手
    機器，將現場廢棄石瓦鐵皮等雜物清理運走，我到場時 266
    巷1號建物已經倒地毀損了，其中3面牆屬於266巷1號建物之
    牆壁，另一面牆係266巷3號建物之共同壁，共同壁遭拆除亦
    有3 面牆可以支撐屋頂、磚瓦，但到現場時房屋已經被拆除
    倒下剷平」等語（前揭偵查卷(一)第35頁至第38頁）明確，並
    有現場照片、GOOGLE現場空拍照片、檢察事務官現場勘驗筆
    錄及照片可資佐證（同上卷(一)第106-115、144-150頁、卷(二)
    第261- 281頁），堪認證人庚○○、甲○○前開證述核與事
    實相符。
  (十一)此外，266巷1號建物於96年4 月29日遭被告丁○○僱工挖取
    廚房上方屋頂及部分牆壁，然該建物之客廳、房間等主要結
    構部分均未受損，已見前述，雖96年5 月12日廚房部分之牆
    壁遭人推倒（此部分未據公訴人提起公訴），但其餘客廳、
    房間等主要結構依然未受損，此有現場照片可憑（同上卷(二)
    第232-234 頁），而證人徐叔杰、劉頂立均證稱96年8月3日
    到場執行拆除被告丁○○所指示之266巷3號、7 號建物，而
    266巷1號建物之閣樓部分及大門出入口部分與266巷3號建物
    有共同壁，業據證人白麗雲證述無訛並有現場圖在卷（原審
    卷(二)第169 頁）可參，被告丁○○亦明知前情，若指示工人
    拆除時當應注意避免拆除共同壁以免危及266巷1號建物之之
    結構，又縱證人徐叔杰、劉頂立仍將與266巷3號之共同壁拆
    除，因266巷1號建物左側廚房牆壁受損，以致於右側共同壁
    與左側廚房牆壁遭拆除後，建物前方結構有所危及，但建物
    後方仍有交錯之兩面牆壁足供支撐，應無可能全然因共同壁
    遭拆除而建物全部倒下，而由266巷1號建物於96年8月3日全
    部倒下，且倒下建物之磚瓦等建築廢棄物均係屬體積較細小
    、碎裂之磚瓦、牆壁、破裂鐵皮廢棄物，而非建物牆壁因無
    法支撐而頹圮所呈現大面積之斷垣殘壁象有別，可徵266 巷
    1號建物確係證人徐叔杰以怪手拆毀，而非因拆除266 巷3號
    共同壁，以致266巷1號建物牆壁、樑柱無力支撐而倒下，因
    此，被告丁○○辯稱未指示證人徐叔杰、劉頂立拆除266 巷
    1號建物顯非屬事實，毫無足採。
  (十二)雖被告丁○○一再辯稱於260號、266巷1 號建物遭拆除時未
    在場云云，然查被告丁○○業已僱工並於拆除前告知工人拆
    除之範圍，縱未自己親自執行拆除工作，亦以由聘僱不知情
    之工人作為自己手足進行毀壞建築物之實，是以，被告丁○○此部分抗辯同不可採。綜上各節相互對照，並參酌臺北市
    士林地政事務所98年6月24日北市地二字第098731075900 號
    函及附件（原審卷(一)第252-261 頁），可證被告丁○○確有
    僱用不知情之工人先後於附表1所示時間毀壞附表1所示建築
    物等情應堪認定，被告丁○○一再以前詞置辯均無足採信，
    無法作為有利被告丁○○之推論，從而，本件事證已臻明確
    ，被告丁○○之犯行已堪認定，應依法論科。
  (十三)被告丁○○於本院一再供稱其僱工拆除上開房屋係經被告戊○○授權，在拆除過程中亦有與被告戊○○聯絡與報告過程
    ，經查卷附證據亦足認被告戊○○對於被告丁○○拆除上開
    房屋並不違背其本意，理由詳見後述，則被告丁○○與被告
    戊○○間就本案犯行，有犯意之聯絡，亦堪認定。
三、按刑法第353條第1項犯罪之成立，須以對於建築物之物質上
    加以破壞，致其效用之全部或一部喪失者為要件；又必須毀
    壞建築物之重要部分，足致該建築物之全部或一部失其效用
    ，始能成立，若僅毀損其附屬之門窗等物，而該建築物尚可
    照舊居住使用者，祇能依同法第354 條毀損他人之物論處（
    最高法院27年上字第2618號、30年上字第463 號、46年台上
    字第1497號判例要旨參照）。查被告丁○○於96年4 月29日
    僅拆除266巷1號建物廚房屋頂及部分牆壁（約寬66公分），
    考之該建物內含客廳、房間、閣樓、衛浴廁所、廚房等結構
    ，僅毀壞其中廚房部分屋頂，尚難認該建物之效用及功能全
    部或一部喪失而達毀壞建築物既遂之程度，應僅達未遂之程
    度，是以，被告丁○○就附表1編號1 之犯行係犯刑法第353
    條第3項、第1項之毀壞他人建築物未遂罪；被告丁○○與被
    告戊○○間就上開犯行有犯意之聯絡，皆為共同正犯。該 2
    人就附表1編號2、3所示犯行則均犯同法353條第1 項之毀壞
    他人建築物既遂罪，而其指示不知情之拆除工人、證人徐叔
    杰、劉頂立等人執行拆除工作，均屬間接正犯。又被告丁○○於96年4 月29日著手於毀壞266巷1號建物屋頂及部分牆壁
    ，因故未得逞，應論以未遂犯並依刑法第25條第2 項減輕其
    刑。另其所犯前開3罪，犯罪時間相距數月至數日，侵害不
    同法益，應係基於分別犯意而為之，應予分論併罰。
四、公訴意旨略以：被告丁○○基於毀壞建築物之犯意，於96年
    8月3 日毀壞260號建物之廚房屋頂及牆壁，因而，認被告丁○○涉犯刑法第353條第1項罪嫌云云。惟按刑法第353條第1
    項所稱毀壞他人建築物者，係指毀壞建築物之重要部分而言
    ，又毀壞建築物不以夷為平地為必要，苟因毀壞行為而致建
    築物全部或一部之效力已喪失者，即為本罪之既遂（最高法
    院84年度台上字第2141號判決要旨參照）。查260 號建物之
    客廳、房間、多數牆壁、屋頂等主要結構及重要部分於96年
    8月1日業經被告丁○○毀壞無訛，而達既遂之程度，已見前
    述，殘存之部分廚房屋頂及牆壁雖經被告丁○○於96年8月3
    日再度僱請證人徐叔杰拆除，然該殘存之部分廚房屋頂及牆
    壁已不具建築物應有之效用及功能，無從視為建築物，且此
    部分之拆除行為應屬於96年8月1日毀壞260 號建築物後之清
    理工作，而不能再以刑法第353條第1項之規定重複評價，然
    因公訴人認被告丁○○此部分犯行與附表1編號3所示之毀壞
    266巷1號建物之犯行係基於同一犯意接續為之，具有實質上
    一罪關係，故不另就此部分犯行為被告丁○○無罪之諭知。
五、原審對被告丁○○部分，據以論科，固非無見，惟原判決認
    定被告丁○○係單獨為上開犯行，其與被告戊○○間並無犯
    意聯絡與行為分擔，認事用法，即有未洽。被告丁○○上訴
    意旨，仍執陳詞否認犯罪；檢察官循上訴人之請求，徒以原
    審對被告丁○○量刑過輕，雖均不足取，惟原判決既有上開
    可議之處，自屬無可維持，應由本院就此部分予以撤銷改判
    ，爰審酌被告丁○○並無任何前科紀錄，此有臺灣高等法院
    被告前案紀錄表及臺灣士林地方法院檢察署刑案資料查註紀
    錄表各1 件在卷可按，素行尚可，復考量其受地主委託處理
    24-1 地號、24地號土地上之建物搬遷拆除事宜，竟因與260
    號、266巷1號建物所有人洽商未果，為牟取拆遷費用及土地
    買賣之佣金，竟與被告戊○○謀議後，未經260號、266 巷1
    號建物所有人或使用人之同意，即僱工違法毀壞建築物，致
    令不堪使用，犯罪手法惡劣，且犯後一再矯詞卸責，毫無悔
    意，兼衡被告丁○○毀壞建築物之手法固有不當，但260 號
    建物所有人庚○○、己○○繼承其母傅李祥雲對於24-1地號
    之建物基地位置不定期租賃權，但其等未真正居住使用前開
    建物，甚至花費百萬元重新裝潢出租他人獲取租金利益，實
    有戕害國家法律保護弱勢承租人之美意，迨至被告丁○○受
    地主委託洽商時，甚而索討相當於土地全部公告地價之高額
    和解金1億4千萬元，顯非合理，266巷1號建物共有人丙○○
    等人已多年未繳納任何地租，亦未真正居住使用前開建物，
    藉故擁有不定期租賃權，地主尚未依法終止不定期租賃關係
    ，恣意不願與地主洽商謀求雙贏結果，以致被告丁○○出此
    下策，暨斟之被告丁○○之智識程度、犯罪動機、所生危害
    、所得利益等一切情狀，本院考量上情，認應分別量處如附
    表1 所示之刑，並定應執行刑，為有期徒刑貳年。
六、被告丁○○雖聲請傳喚證人胡文輝、許鄭文證明被告戊○○
    亦曾委任各該證人處理上開房屋搬遷事宜，因被告丁○○確
    有牟取拆遷費用及佣金之目的，致有上述犯行，則被告戊○○是否就同一搬遷事宜委任他人，與本案待證事實無必要關
    聯。再者被告丁○○聲請再次傳喚被告戊○○為證人，惟按
    證人既經法官合法訊問，且於訊問時予當事人詰問之機會，
    其陳述明確，別無訊問之必要者，不得再行傳喚，為刑事訴
    訟法第196 條所明文規定，查被告戊○○於原審曾以證人身
    分為共同被告丁○○作證，已由法官合法訊問，並經交互詰
    問，其陳述已甚明確，依上開規定，自不得再行傳喚。又被
    告丁○○聲請傳喚證人胡聖鑫擬證明其已囑證人胡聖鑫應合
    法協助其處理本案之房屋搬遷事宜及被告丁○○僅取得相關
    費用137 萬元而已，經查被告丁○○聲請傳喚證人胡文鑫證
    明事項，核與本案待證事實無必要關聯，且本案事證已極明
    確，亦無傳喚該證人之必要，要之，被告丁○○上開聲請，
    核無必要，併予駁回。
丑、被告戊○○部分
一、訊據被告戊○○雖矢口否認上開犯行，辯稱：我很委屈，丁○○一直要拖我下水，要冤枉我，我地賣出去了一毛錢也沒
    拿到。丁○○將人家房子拆掉了，我本著良心問題要與對方
    和解，但沒錢。但我絕無去拆或叫丁○○去拆對方的地上物
    。我發3600萬元給地上戶，是因我希望以和平方法讓對方心
    甘情願解決，其他三戶都願意，拿的價錢也不高，只剩下庚○○及丙○○，我想給他們較高的價錢，所以委託丁○○，
    但我不知道丁○○將錢吞了並將對方的房子拆掉了，我也覺
    得很抱歉，我是無辜的，我的土地已賣給翁登財，但他錢都
    沒有給我，告訴人指稱以3500萬元處理，我就是要丁○○好
    好與告訴人談，要給她們好一點價錢，但庚○○要1 億2000
    萬元，我不但沒錢可賺還要倒貼，但我沒叫丁○○去拆，而
    翁登財目前都還沒給錢，所以我才沒錢與告訴人和解云云；
    被告戊○○選任辯護人則以：告訴人與告訴代理人所述不實
    ，憑空猜測被告戊○○有找黑道處理。處理地上物的3600萬
    元費用，是因有不定期租賃的地上物要處理，拆除地上物對
    被告戊○○無任何利益，對被告戊○○有影響的是不定期租
    賃的地上物的處理。丁○○去處理時未依合法方式，造成告
    訴人地上物的毀損，所以被告戊○○才扣下800 萬元，被告
    戊○○與被告丁○○確無犯意聯絡與行為分擔，又被告丁○○於97年7 月16日在永然律師事務所已坦認其拆除上開房屋
    係翔馨公司翁登財及余姓經理所指使云云置辯。
二、惟查：
  (一)上開土地之前所有權人曾於72年間，對該土地上房屋之前所
    有權人以租賃關係不存在為由，提起拆屋還地之民事訴訟，
    迭經臺灣臺北地方法院、本院民事庭判決上開土地所有權人
    敗訴確定，此有臺灣臺北地方法院73年5 月30日72年度訴字
    第13973號、本院74年7月8 日73年度上字第2821號民事判決
    書在卷（前揭他字卷第43頁至第64頁）可考。又上開房屋所
    有人簡美麗、甲○○、李鈞恭訴請拆屋還地，亦經臺灣士林
    地方法院於89年12月22日以88年度訴字第1438號民事判決敗
    訴確定在案，有該民事判決書在卷（前揭偵查卷第134 頁至
    第142 頁）。此外，被告戊○○與上開土地共有人復於96年
    間，對丙○○、己○○對提起租賃關係不存在之訴訟亦經同
    法院於96年7月25日以96年度士簡字第673號判決敗訴確定在
    案，亦有該民事判決附卷（同上卷第216、217頁）足憑。足
    見被告戊○○對於告訴人等有權占有上開土地知之甚明，且
    已盡一切訴訟均未能使告訴人等拆屋還地。
  (二)被告戊○○與被告丁○○95年12月30日簽立委任契約書後，
    迭於96年2月6日被告丁○○出具予被告戊○○之切結書載明
    「茲本人丁○○承受戊○○委託臺北市○○區○○路4段262
    地號土地占有人排除占有物事宜，絕對不能違法。若有違法
    ，與戊○○無涉…」等語；又於96年3 月12日簽立同意書，
    上有註明「丁○○先生處理此地號（即24-1地號）土地地上
    物，不得有違法行為，若有刑事與民事等違法行為，一概與
    戊○○無關，恐說無憑，特例此書為證」等文字，2 人於96
    年3 月22日再次簽立同意書亦有註明「丁○○君處理此地上
    物，不得有違法行為，若有刑事與民事等違法行為，一概與
    戊○○、鄭錦鳳無關」，2人於96年4月14日簽立之授權書亦
    有前開事項之批註，此有同意書、切結書、授權書在卷可按
    （原法院審訴卷第71-73頁、原審卷(一)第58-61頁、卷(二)第18
    6、187頁），而質之證人即被告丁○○亦證稱：被告戊○○
    於委任之初即表明被告丁○○於處理24-1地號土地上建物搬
    遷拆除事宜時不得有任何民事或刑事之違法行為云云。惟查
    被告戊○○對於其共有土地為人所占有，幾經民事訴訟訴請
    排除占有，均經敗訴確定，則其對於排除占有之方法中，以
    訴訟之合法程序達成，已屬不可能，唯一合法方法，除和解
    之途外無他法，則被告戊○○授權委任被告丁○○處理前揭
    排除占有事宜，理應於上開切結書、同意書、授權書上載明
    以和解方式處理，以明文雙方責任，而被告2 人竟載以不得
    以違法行為等籠統字眼，且一眛卸責於被告丁○○，又載明
    「若有刑事與民事違法行為」，足見被告2 人在立委任契約
    書、切結書、授權書當時，即預見將來處理排除占有事宜，
    會有刑事與民事等違法行為發生，其有主觀違法之預見，殊
    甚灼然，從而上開切結書、同意書、授權書非但不能為被告
    戊○○有利之論據，反適足以為其認定具主觀違法意思之依
    據。
  (三)觀諸被告丁○○與被告戊○○於96年3 月12日簽訂之同意書
    ，被告戊○○係指明由被告丁○○負責拆除百齡段1小段24-
    1 號地號上全部之地上占有物，再從被告丁○○與住戶簽訂
    之終止租賃契約及與謝碧宗簽立之契約書，均記明門牌號碼
    ，可見被告丁○○於處理建築物事宜時，均一再確認所處理
    之範圍及建築物門牌號碼。被告丁○○既於處理過程中一再
    確認門牌號碼，自無可能脫離業主即被告戊○○之指示範圍
    ，或係僱工疏漏而誤拆。參以被告丁○○亦供承於處理拆除
    建物過程中，有困難或金錢時，均會向被告戊○○報告，因
    此被告丁○○之拆除建築物作為係依被告戊○○之指示為之
    ，處理過程中又需向被告戊○○報備，是以被告戊○○既事
    先知情，並同意被告丁○○進行拆除動作，被告戊○○與被
    告丁○○顯有犯意聯絡甚明。何況被告丁○○於本院陳稱：
    「戊○○委任其他人也沒告訴我，我當時認定一間（房屋）
    500萬元可談，委託6間是3000萬元，後來有上益汽車才追加
    預算到3600萬元，我們預算是在其他地方300萬到500萬元，
    談不好才做拆屋還地……這二戶未談好有委託律師去提起拆
    屋還地之訴訟……超過已和解之住戶房屋部分如不慎拆到、
    毀損，我就幫他恢復，事先未考慮到拆錯及先做預防措施，
    是因我另委任胡聖鑫去執行……拆除過程中有簽好的住戶，
    有談不來的，我會跟戊○○說，前揭260 號房屋未談好，拆
    到時，有向戊○○報告，她很興奮……」（本院卷第81頁背
    面、第82頁正、背面），足見被告戊○○對於本件拆除房屋
    事宜，事前有縝密之預算、計劃，並預見可能拆除至尚未和
    解之上開260號及266巷1 號建物，執行中故不為有效之防範
    拆錯措施，任意委任第三者去執行拆除，拆除後又不思補救
    ，益見其自始預見拆除上開房屋，而上開房屋被拆除亦不違
    背其本意。至實際進行拆除作業之人即證人丁○○、徐淑杰
    、劉頂立、謝碧宗等人既係由被告丁○○所僱用，渠等與被
    告戊○○從未曾謀面，或未受被告戊○○指揮或監督，亦難
    謂被告戊○○與被告丁○○無共同犯意聯絡。
  (四)被告戊○○委託被告丁○○處理拆除事宜，事先係約定由被
    告戊○○支付新臺幣3500萬元，觀諸卷內被告丁○○所書之
    預算書（原審卷(二)第188頁），所欲給付予5位屋主之預算書
    僅為2250萬元，被告戊○○何以願多付1250萬元予被告丁○○，顯見被告戊○○亦知與屋主協商不易，始願付出高價委
    由被告丁○○以協商外手段強行拆除告訴人之建物，是以被
    告戊○○就拆除告訴人之建物亦有未必故意存在，而與被告
    丁○○有犯意聯絡。
  (五)按行為人對於構成犯罪之事實，預見其發生而其發生並不違
    背其本意者，以故意論，為刑法第13條第2 項所明文規定。
    查被告戊○○與被告丁○○於為上開拆除行為時，先預立免
    責條款，企圖規避民、刑事責任，而被告戊○○於96年4 月
    間，即已經由媒體報導知悉他人易地主名義，施暴力圖追討
    土地乙事，此有96年4 月14日蘋果日報新聞剪報乙則在卷（
    前揭他字卷第7 頁）可稽，被告戊○○對於拆除上開房屋，
    拆除過程中亦經共同被告丁○○之說明、報告，當知之甚詳
    ，竟不為任何防範措施，任令本案之發生，足見上開遭拆除
    毀損，並不違背被告戊○○之本意，依上開規定，被告戊○○對於本罪自具未必故意。
  (六)被告丁○○縱於97年7 月16日曾在永然律師事務所言及：「
    像這個庚○○的，當初講編800 萬元，公司（翔馨建設）的
    余經理一天到晚跟我講些兄弟話，他怎樣在逼我呢，他說：
    『你一定要拆掉！』，我也問你們公司（翔馨建設）說：『
    難道真的要拆掉嗎？』，公司說一定要拆掉，我也跟你們公
    司說：『那要拆囉。』「余經理要我們趕快拆，一天到晚逼
    我們一定要拆」，此有其錄音譯文在卷（本院卷第148 頁）
    可考，惟依其上開言詞，並未排除與被告戊○○有犯意之聯
    絡。僅能證明翔馨公司余經理曾逼迫被告丁○○拆除上開建
    物，從而上開錄音譯文尚不足為被告有利之論據。
三、核被告戊○○所為，其就附表1編號1 之犯行係犯刑法第353
    條第3項、第1項之毀壞他人建築物未遂罪；就附表1編號2、
    3所示犯行則均犯同法353條第1 項之毀壞他人建築物既遂罪
    ，其與被告丁○○間，就上開犯行有犯意之聯絡，皆為共同
    正犯。而其責由被告丁○○指示不知情之拆除工人、證人徐
    叔杰、劉頂立等人執行拆除工作，均屬間接正犯。又被告丁○○於96年4月29日著手於毀壞266巷1 號建物屋頂及部分牆
    壁，因故未得逞，應論以未遂犯並依刑法第25條第2 項減輕
    其刑。另其所犯前開3 罪，犯罪時間相距數月至數日，侵害
    不同法益，應係基於分別犯意而為之，應予分論併罰。又被
    告戊○○有如事實欄所載前科及執行情形，有臺灣高等法院
    被告前案紀錄表1份在卷可考，其於5年之內，再犯有期徒刑
    以上之刑之本罪，為累犯，應依刑法第47條第1 項之規定，
    加重被告戊○○所犯上開各罪之刑，前揭未遂罪，則應先加
    後減之。
四、原審對被告戊○○部分未仔細勾稽，遽認被告犯罪不能證明
    ，而為無罪之諭知，認事用法，均有未合，檢察官執此為上
    訴意旨，指摘原判決此部分不當，求予撤銷改判，為有理由
    ，應由本院予以撤銷改判。爰審酌被告戊○○為圖取土地與
    人合建之鉅利，委由與之有犯意聯絡之被告丁○○，任令被
    告丁○○僱工毀損上開建物，犯後仍一眛否認其犯行，事後
    亦未與告訴人達成和解賠償及其犯罪之目的、方法、結果、
    所生危害、犯後態度，量處如附表1 所示之刑，並定其應執
    行刑為壹年陸月。
五、公訴意旨略以：被告戊○○與丁○○基於毀壞建築物之犯意
    ，於96年8月3日毀壞260 號建物之廚房屋頂及牆壁，因而，
    認被告戊○○與丁○○共同涉犯刑法第353條第1項罪嫌云云
    。惟按刑法第353條第1項所稱毀壞他人建築物者，係指毀壞
    建築物之重要部分而言，又毀壞建築物不以夷為平地為必要
    ，苟因毀壞行為而致建築物全部或一部之效力已喪失者，即
    為本罪之既遂（最高法院84年度台上字第2141號判決要旨參
    照）。查260 號建物之客廳、房間、多數牆壁、屋頂等主要
    結構及重要部分於96年8月1日業經被告丁○○毀壞無訛，而
    達既遂之程度，已見前述，殘存之部分廚房屋頂及牆壁雖經
    被告戊○○責由被告丁○○於96年8月3日再度僱請證人徐叔
    杰拆除，然該殘存之部分廚房屋頂及牆壁已不具建築物應有
    之效用及功能，無從視為建築物，且此部分之拆除行為應屬
    於96年8月1 日毀壞260號建築物後之清理工作，而不能再以
    刑法第353條第1項之規定重複評價，然因公訴人認被告戊○○與丁○○此部分犯行與附表1編號3所示之毀壞266巷1號建
    物之犯行係基於同一犯意接續為之，具有實質上一罪關係，
    故不另就此部分犯行為被告戊○○無罪之諭知。
據上論斷，應依刑事訴訟法第369條第1項前段、第364條、第299
條第1項前段，刑法第28條、第353條第1項、第3 項、第25條第2
項、第47條第1項、第51條第5款，判決如主文。
本案經檢察官周誠南到庭執行職務。
中    華    民    國    99    年    2     月    9     日
                  刑事第三庭    審判長法  官  陳博志
                                      法  官  劉興浪
                                      法  官  許文章
以上正本證明與原本無異。
如不服本判決，應於收受送達後10日內向本院提出上訴書狀，其
未敘述上訴之理由者並得於提起上訴後10日內向本院補提理由書
（均須按他造當事人之人數附繕本）「切勿逕送上級法院」。
                                      書記官  蔡慧娟
中    華    民    國    99    年    2     月    9     日
附錄：本案論罪科刑法條全文
刑法第353條
毀壞他人建築物、礦坑、船艦或致令不堪用者，處6 月以上5 年
以下有期徒刑。
因而致人於死者，處無期徒刑或7 年以上有期徒刑，致重傷者，
處3 年以上10年以下有期徒刑。
第1 項之未遂犯罰之。
附表1 ：被告丁○○、戊○○之犯行
┌─┬───────┬──────┬─────────┬──────┬──────┐
│  │行   為     人│犯罪時間    │毀壞之建築物      │  所犯罪名  │主       刑 │
├─┼───────┼──────┼─────────┼──────┼──────┤
│1 │戊○○責由張進│96年4 月29日│臺北市○○區○○路│刑法第353 條│戊○○，累犯│
│  │富聘雇不知情之│上午        │4 段266 巷1 號房屋│第3 項、第1 │處有期徒刑伍│
│  │姓名年籍不詳之│            │之廚房部分屋頂及牆│項之毀壞他人│月。        │
│  │拆除工人      │            │壁                │建築物未遂罪│丁○○處有期│
│  │              │            │                  │            │徒刑伍月。  │
├─┼───────┼──────┼─────────┼──────┼──────┤
│2 │戊○○責由張進│96年8 月1 日│同路段260號1樓房屋│刑法第353 條│戊○○，累犯│
│  │富聘雇不知情之│上午11時許  │                  │第1 項之毀壞│處有期徒刑壹│
│  │徐叔杰、劉頂立│            │                  │他人建築物罪│年。        │
│  │              │            │                  │            │丁○○處有期│
│  │              │            │                  │            │徒刑壹年。  │
├─┼───────┼──────┼─────────┼──────┼──────┤
│  │戊○○責由張進│96年8 月3 日│同路段266巷1號房屋│刑法第353 條│戊○○，累犯│
│3 │富聘雇不知情之│下午3時許   │                  │第1 項之毀壞│處有期徒刑拾│
│  │徐叔杰、劉頂立│            │                  │他人建築物罪│月。        │
│  │              │            │                  │            │丁○○處有期│
│  │              │            │                  │            │徒刑拾月。  │
└─┴───────┴──────┴─────────┴──────┴──────┘
附表2：遭毀壞之建築物明細
┌─┬──────────┬────────┬───────────┬─────────┐
│  │   房 屋   門   牌  │房  屋 共 有 人 │坐  落  土  地  位  置│土  地  共  有  人│
├─┼──────────┼────────┼───────────┼─────────┤
│  │臺北市○○區○○路  │庚○○、己○○  │臺北市○○區○○段1 小│戊○○、鄭錦鳳、鄭│
│1 │4 段260 號          │                │段24-1地號            │淳陽、鄭詩璇、鄭俊│
│  │                    │                │                      │鋒、鄭俊樺等6人   │
├─┼──────────┼────────┼───────────┼─────────┤
│  │臺北市○○區○○路  │丙○○、乙○○、│同上                  │同上              │
│2 │4 段266 巷1號       │甲○○（實際使用├───────────┼─────────┤
│  │                    │人白麗雲）      │臺北市○○區○○段1 小│裴蔡娟、陳蔡麗、陳│
│  │                    │                │段24地號              │地煙、張銳宗、陳忠│
│  │                    │                │                      │棋等人            │
└─┴──────────┴────────┴───────────┴─────────┘
附表3：坐落在臺北市○○區○○段1小段24-1地號土地上之建物
┌─┬──────────┬─────────┬───────────┐
│  │建物門牌號碼        │共有人或實際使用人│ 備                註 │
├─┼──────────┼─────────┼───────────┤
│1 │臺北市○○區○○路4 │ 上立汽車行       │由戊○○出租上立汽車  │
│  │段258號             │                  │行使用，已和解協議還地│
│  │                    │                  │並同意拆除建物。      │
├─┼──────────┼─────────┼───────────┤
│2 │同段260號           │傅李祥雲之繼承人傅│本案建物              │
│  │                    │菊英、己○○      │                      │
├─┼──────────┼─────────┼───────────┤
│3 │同段266巷1號        │丙○○、乙○○、  │一部份建物坐落於鄰地同│
│  │                    │甲○○（實際使用  │段24地號土地上。      │
│  │                    │人白麗雲）        │本案建物。            │
├─┼──────────┼─────────┼───────────┤
│4 │同段266巷3號        │黃李月勤、李春煙、│已和解協議還地並同意拆│
│  │                    │李春成等李陳免之繼│除建物。              │
│  │                    │承人              │                      │
├─┼──────────┼─────────┼───────────┤
│5 │同段266巷7號        │許合之繼承人許宗城│同上                  │
├─┼──────────┼─────────┼───────────┤
│6 │同段262號           │陳紹之繼承人陳柏穎│同上                  │
│  │檳榔攤（無門牌）    │等人              │                      │
└─┴──────────┴─────────┴───────────┘


司法院資訊處製作；財團法人民間司法改革基金會備份。
